【裁判字號】    90,上訴,738
【裁判日期】    900815
【裁判案由】    誣告
【裁判全文】
臺灣高等法院臺南分院刑事判決      九十年度上訴字第七三八號  Ａ
      上  訴  人
      即自 訴 人  甲  ○  ○.
      擔當訴訟人  臺灣高等法院臺南分院檢察署檢察官
      被      告  丙  ○  ○
右上訴人因被告誣告案件，不服臺灣臺南地方法院中華民國九十年三月廿九日第一審
判決（九十年度自字第四四號），提起上訴，本院判決如左：
      主      文
上訴駁回。
      理      由
一、自訴意旨略以：丙○○於民國九十年一月七日下午五時許，因其配偶謝淑美在臺
    南市議會二樓，與債權人吳金鐘協調債務問題，明知甲○○未對丙○○之妻謝淑
    美恐嚇，竟意圖使他人受刑事或懲戒處分之故意，以不實之事項，向臺南市警察
    局指揮中心值日官乙○○誣指甲○○恐嚇謝淑美，嗣經臺南警局勤務指揮中心指
    揮第四分局刑事組偵查員劉嘉慶前往處理，始悉前情，因認丙○○涉有誣告罪嫌
    云云。
二、按刑法上誣告罪之成立，在主觀方面，固須申告者有使人受刑事或懲戒處分之意
    思，在客觀方面，尤須所虛構之事實足使被誣告人有受刑事或懲戒處分之危險，
    若申告他人有不法行為，而其行為在刑法上並非構成犯罪，則被誣告者既不因此
    而有受刑事訴追之虞，即難論申告者以誣告之罪，最高法院二十年上字第一七○○號判例可資參照。
三、自訴人認被告丙○○涉有右揭誣告罪嫌，無非係以被告丙○○向臺南市警察局勤
    務指揮中心報案時確有明確指稱：因協調債務問題，恐不能安全離開，而報請警
    方護送謝淑美離開現場云云，顯然具有誣告犯意，為其所憑論據。
四、訊據被告丙○○雖供承有向臺南市警局勤務指揮中心報案，惟堅決否認有誣告之
    犯行，辯稱：伊報案時僅陳述伊配偶與人談債務問題，為顧慮其安全，請求警方
    至臺南市議會二樓帶謝淑美離開現場，然伊絕未表示甲○○或其他人恐嚇謝淑美
    等語。
五、本院經查被告丙○○之妻謝淑美因積欠其表弟吳金鐘會款三十餘萬元未還，為解
    決前述會款債務，乃由謝淑美央請臺南市議員黃丁川出面，約集雙方於民國九十
    年一月五日晚上，至臺南市議會二樓中庭咖啡廳協商解決，因債權人吳金鐘與時
    任臺南市警察局少年警察隊員之自訴人甲○○頗有交情，市議員黃丁川乃轉請自
    訴人甲○○前往協助調解，被告丙○○偕同其岳父母、謝淑美及其胞姊抵達現場
    約十分鐘，即接獲謝淑美胞弟電話，得悉謝淑美胞弟因積欠他人工程款，遭對方
    於工地留置，無法離去，被告丙○○乃急於前往工地處理，復慮及其妻謝淑美心
    中害怕，兼以會款債務協商一時無法離開，於離開臺南市議會協商現場約十分鐘
    ，即撥電話至臺南市警察局一一○勤務指揮中心，請求警方派員將其妻謝淑美等
    人護送帶離現場，該勤務指揮中心受理後，知悉有少年警察隊員警在場，即通報
    督察員丁○○，並聯繫轄區第四分局調派華平派出所警網前往處理，以上事實業
    據被告丙○○於原審法院及本院審理中供述甚詳，並經證人即臺南市警察局督察
    員丁○○及勤務指揮中心督察員乙○○、警員戊○○於本院到庭結證屬實，復經
    原審法院向臺南市警察局調取之一一○勤務指揮中心受理各類案件紀錄表，有臺
    南市警察局於九十年二月二十二日以南市九十警勤字第三五○五三號函檢送之受
    理各類案件紀錄表影本二份附卷足憑。按前開一一○勤務指揮中心受理各類案件
    紀錄表「報案內容」欄明確記載：「我老婆謝淑美與丈人在上址與市議員黃丁川
    、少年隊甲○○、債權人吳金鐘等人在此談判，我怕被議員坑去，希望警方將我
    老婆帶離開現場」「市議會中庭二樓咖啡廳黃丁川議員與少年隊甲○○在內與人
    謝淑美（債主吳金鐘）因債務問題協調因恐不能安全離開而報警」等字樣（詳原
    審卷第十七頁至第十八頁）。由案發當時臺南市警察局一一○勤務指揮中心受理
    各類案件紀錄表記載顯示，被告丙○○並未向警方申告自訴人甲○○對謝淑美恐
    嚇，允無疑義。
六、次查證人即案發時臺南市警察局一一○勤務指揮中心值勤警員戊○○於本院具結
    證稱：「（你接的電話？）是的，他說他太太與丈人在市議會談事情，因議員財
    大勢大，怕不利」「（他有無說不能離開是由於甲○○？）沒有，他怕議員坑去
    。他怕被迫簽下什麼˙˙˙」「（他怕誰？）議員」「（因恐不能離開是何意思
    ？）他怕他太太簽下字據，不能離開」等語（詳本院卷第四十八頁至第五十頁）
    。又本院向臺南市警察局第四分局調閱案發當日謝淑美警訊筆錄，細繹其內容，
    並無片言隻字提及遭自訴人甲○○恐嚇，甚至陳稱：「（你們在現場協調時，是
    否有遭受對方恐嚇或者脅迫你們生命安全等情事？）沒有」「（刑警甲○○有無
    做任何動作或者說什麼話？）都沒有，他是坐旁邊聽我們談論事情」等語，有臺
    南市警察局第四分局於九十年二月二十日以南市警四刑字第三四二八號函檢送之
    謝淑美筆錄影本乙份足參（詳原審卷第廿一頁背面）；足證被告丙○○案發時向
    臺南市警察局一一○勤務指揮中心報案，實係畏懼遭黃丁川議員協調簽下不利字
    據，而與自訴人甲○○無關，至為明灼。自訴人甲○○認為被告丙○○申告其恐
    嚇謝淑美乙節，顯屬無稽，應非可採。至於臺南市警察局一一○勤務指揮中心受
    理後通報督察員丁○○及少年隊長，乃基於任何案件涉及員警，無論好壞，依內
    部規定須向其主管、督察系統、業務單位及勤務中心通報，已據證人即臺南市警
    察局督察員丁○○及一一○勤務指揮中心督察員乙○○、戊○○到庭結證甚詳（
    詳本院卷第五十一頁）。以此衡之，本件一一○勤務指揮中心受理後通報督察員
    丁○○及少年隊長，純因警方內部規定，與自訴人甲○○其後遭調離少年警察隊
    ，以及是否涉及員警風紀，並無關聯。
七、綜上所述，被告丙○○所辯：伊未申告自訴人甲○○涉及恐嚇乙節，殆與事實相
    符，應可憑採。何況參酌前開受理各類案件紀錄表所載報案內容，足證被告丙○○案發時確因債務上協調問題，一時心慌，而請求警方將其配偶謝淑美帶離現場
    ，業如前述。故被告丙○○既未向受理報案警方指訴自訴人甲○○涉有恐嚇犯行
    ，自難認為被告丙○○主觀上有使自訴人甲○○受刑事或懲戒處分之犯意。又誣
    告罪之要件，亦須所虛構事實，足使被誣告人有受刑事或懲戒處分之危險，若報
    案時僅請求警方將其妻等人帶離現場，自訴人甲○○既不因此而有受刑事訴追或
    懲戒處分之危險，亦難令被告丙○○負誣告罪責。故被告丙○○被訴誣告罪嫌，
    應屬不能證明。原審基此理由所為被告丙○○無罪判決，本院經核其認事用法，
    尚無不合。自訴人上訴意旨，仍執陳詞，指摘原判決不當，為無理由，應予駁回
    。
八、自訴人甲○○經本院合法通知，無正當理由不到庭，爰不特其陳述而為判決，並
    通知檢察官擔當自訴。
據上論斷，應依刑事訴訟法第三百六十八條、第三百六十四條、第三百三十一條第一
項後段、第二項，判決如主文。
本案經檢察官吳忠賢到庭執行職務。
中    華    民    國      九十      年      八      月        十五      日
                                  臺灣高等法院臺南分院刑事第五庭
              審判長法官  茆    臺    雲
                                            法官  蔡    長    林
                                            法官  李    文    福
右正本證明與原本無異。
如不服本判決，應於判決送達後十日內向本院提出上訴狀，其未敘述理由者並應於提
出上訴狀後十日內向本院補提理由書（應附繕本)。
                                      法院書記官  趙    玲    瓏
中    華    民    國      九十      年      八      月        十六      日


司法院資訊處製作；財團法人民間司法改革基金會備份。
